---
title:    "Proyecto Final Análisis de Supervivencia"
subtitle: "Análisis de Supervivencia para fallas de motor"
author:  
  - "Víctor Samayoa \t- 175750"
  - "Saúl Caballero \t- 133930"
  - "Delia Del Águila \t- 167188"
output: 
  beamer_presentation:
    toc: false
    fig_caption: true
    highlight: kate
    df_print: kable
    theme: "Copenhagen"
fontsize: 12pt
header-includes:
  - \usepackage[spanish]{babel}
  - \decimalpoint
# bibliography: "references.bib"
---


```{r, warning=FALSE, message=FALSE, echo = FALSE}
# Cargo de librerias
library(dplyr)
library(sqldf)
library(readr)
library(ggplot2)
library(ggthemes)
library(here)
library(TraMineR)
library(reshape2)
library(tidyverse)
library(ggcorrplot)
library(survival)
library(kableExtra)
library(latex2exp)
library(stargazer)

theme_set(theme_gdocs() + theme(plot.title = element_text(hjust = 0.5)))

knitr::opts_chunk$set(echo = FALSE, warning = FALSE, fig.height = 3, cache = TRUE)

datos <- read_rds(
  here::here("datos/datos.rds")
) %>% 
  select("id":"sensor_21", "delta")
```

# Introducción 

## Introducción

Se obtuvo la base de datos usada para la competencia de desafío de pronóstico en la Conferencia Internacional sobre pronóstico y gestión de la salud (PHM08). [1]

- La base consiste en múltiples series de tiempo multivariadas.
- Cada serie es de un motor diferente pero de un mismo tipo.
- Hay tres configuraciones operativas que tienen un efecto sustancial en el rendimiento del motor.
- Se cuentan con medidas de 21 sensores en cada ciclo.

## Objetivos

Los objetivos son:

- Estimar la función de supervivencia para los motores donde el evento de falla será cuando el motor no pueda seguir funcionando y tenga que ser mandado a mantenimiento.
- Entender si las configuraciones y las lecturas de sensor ayudan a explicar la falla del motor.
- Construir un modelo predictivo que permita estimar el ciclo previo a la falla.

# Análisis de Datos

## Análisis exploratorio de los datos

- La base de datos cuenta con 75,738 registros correspondientes a 436 motores
- Cada registro corresponde a un ciclo de un motor en específico e incluye las configuraciones iniciales del ciclo así como las mediciones de los sensores.
- El $50\%$ de censura por la derecha.

## Análisis exploratorio de los datos

```{r}
datos %>% 
  filter(delta == 1) %>% 
  select(id, ciclo) %>% 
  mutate(
    id = gsub("e(.*)", "\\1", id) %>% as.numeric
  ) %>% 
  group_by(id) %>% 
  summarise(ciclo = max(ciclo)) %>% 
  ggplot(
    aes(
      y = ciclo,
      x = reorder(id, ciclo)
    )
  ) +
  geom_bar(
    stat = "identity",
    fill = "#011f4b",
    colour = "#011f4b"
  ) +
  coord_flip() +
  theme_gdocs() +
  theme(
    axis.text.y  = element_blank()
  ) +
  labs(
    y = "Número de Ciclos",
    x = "Motores",
    title = "Datos sin censura"
  )
```

```{r}
datos %>% 
  filter(delta == 0) %>% 
  select(id, ciclo) %>% 
  mutate(
    id = gsub("c(.*)", "\\1", id) %>% as.numeric
  ) %>% 
  group_by(id) %>% 
  summarise(ciclo = max(ciclo)) %>% 
  ggplot(
    aes(
      y = ciclo,
      x = reorder(id, ciclo)
    )
  ) +
  geom_bar(
    stat = "identity",
    fill = "#011f4b",
    colour = "#011f4b"
  ) +
  coord_flip() +
  theme_gdocs() +
  theme(
    axis.text.y  = element_blank()
  ) +
  labs(
    y = "Número de Ciclos",
    x = "Motores",
    title = "Datos con censura"
  )
```

## Análisis exploratorio de los datos

Cada configuración tiene mediciones en la siguiente escala:

- Configuración 1: De 0 a 42.1 
- Configuración 2: De 0 a 0.842 
- Configuración 3: Valores discretos de 0 a 100 con saltos de 20 puntos

## Análisis exploratorio de los datos

```{r}
conf1 <- melt(datos, id.vars='id', measure.vars=c('conf_1','conf_2', 'conf_3'))

ggplot(conf1, aes(x=variable, y=value)) + 
  geom_boxplot(fill = "#6497b1") +
  theme_gdocs() +
  coord_flip() +
  labs(title = "Configuración previa al ciclo",
       subtitle = "Todos los ciclos",
       x = "Tipo de configuración", 
       y = "Valor establecido para la configuración")

```

## Análisis exploratorio de los datos

```{r}
datos %>% 
  filter(id == "e5") %>% 
  select(-c(id, starts_with("conf"), delta)) %>% 
  gather(
    key, 
    value, 
    -ciclo
  ) %>% 
  mutate(
    key = gsub("sensor_(.*)", "Sensor \\1", key )
  ) %>% 
  ggplot(
    aes(
      x = ciclo,
      y = value, 
      colour = key
    )
  ) +
  geom_line() +
  theme_gdocs() +
  labs(
    title = "Lectura de sensores por ciclo",
    subtitle = "Ejemplo: motor e5",
    x = "Ciclo", 
    y = "Lectura de Sensor",
    colour = "Sensor"
  )  
```

## Análisis exploratorio de los datos

```{r, fig.height = 5}
sensor1 <- melt(datos, id.vars='id', measure.vars=colnames(datos)[6:26])

sensor1 %>%
  mutate(variable = gsub("sensor_(.*)", "Sensor \\1", variable)) %>%
ggplot(aes(x=variable, y=value)) +
  geom_boxplot(fill = "#6497b1") +
  theme_gdocs() +
  labs(title = "Medición de sensores",
       subtitle = "Todos los ciclos",
       x = "Sensor", 
       y = "Lectura del Sensor") +
  theme(axis.text.x = element_text(angle = 90))
```

## Análisis exploratorio de los datos

```{r, fig.height = 6}
datos %>%
  select(-starts_with("conf")) %>%
  gather(key = variable, value = medicion, starts_with("sensor")) %>%
  mutate(variable = gsub("sensor_(.*)", "Sensor \\1", variable)) %>%
  ggplot(aes(x = medicion)) +
  geom_density() +
  theme_gdocs() +
  facet_wrap(vars(variable), scales = "free", ncol = 6) +
  labs(title = "Distribuciones para los parámetros \nde configuración",
       x = "Medición",
       y = "Densidad") +
  theme(axis.text.x = element_text(angle = 90), axis.text.y  = element_blank())
```

## Análisis exploratorio de los datos

```{r, fig.height = 5}
datos %>%
  select(starts_with("sensor")) %>%
  rename_all(function(x) gsub("sensor_(.*)", "Sensor \\1", x )) %>%
  as.matrix() %>%
  cor() %>%
  ggcorrplot(colors = c("firebrick", "white", "steelblue"), type = "upper")
```

## Análisis exploratorio de los datos

Se decide dejar solamente una variable de aquellos pares que tengan una correlación arriba $0.90$:

- sensor 01
- sensor 03
- sensor 08
- sensor 13
- sensor 18

## Análisis exploratorio de los datos

```{r}
datos_sel <- datos %>%
             select(-c(sensor_02, sensor_04, sensor_05, sensor_06, sensor_07, sensor_09, sensor_10,
                       sensor_11, sensor_12, sensor_14, sensor_15, sensor_16, sensor_17, sensor_19,
                       sensor_20, sensor_21))

datos_sel %>%
  select(starts_with("sensor")) %>%
    rename_all(function(x) gsub("sensor_(.*)", "Sensor \\1", x )) %>%

  as.matrix() %>%
  cor() %>%
  ggcorrplot(colors = c("firebrick", "white", "steelblue"), type = "upper")
```

## Análisis exploratorio de los datos

En general cada sensor tiene mediciones en la siguiente escala:

- Sensor 1:  De 129.2 a 644.4
- Sensor 3: De 1029 a 1615
- Sensores 8 y 13: De 1915 a 2391
- Sensor 18: Con valores enteros entre 1915 y 2388

# Análisis inferencial

## Estimador Kaplan Meier

```{r, fig.height=5}
datos_norm <- datos_sel %>%
              gather(key = variable, value = medicion, c(starts_with("conf"), starts_with("sensor"))) %>% 
              group_by(variable) %>% 
              mutate(media = mean(medicion),
                     desv_s = sd(medicion),
                     medicion = (medicion - media)/desv_s) %>%
              ungroup() %>% 
              select(-c(media, desv_s)) %>% 
              spread(key = variable, value = medicion)

max_ciclo <- datos %>% 
              group_by(id) %>% 
              summarise(max_ciclo = max(ciclo),
                        delta = max(delta)) %>% 
              arrange(max_ciclo, delta)

datos_agg <- max_ciclo %>%
             left_join(datos, by = c("id", "max_ciclo" = "ciclo", "delta"))
```

- Se procede a obtener el estimador Kaplan Meier para la función de supervivencia. 

```{r, fig.height=4}
tiempo <- Surv(datos_agg$max_ciclo, datos_agg$delta)

xfit <- survfit(tiempo ~ 1, conf.type = "log-log")

xfit_tbl <- with(xfit, tibble(time, n.risk, n.event, n.censor, surv, lower, upper))
```

- La función de supervivencia con el estimador de Kaplan Meier se comporta de la siguiente forma:

## Estimador Kaplan Meier

```{r, fig.height = 5}
xfit_tbl %>%   
  ggplot(aes(x = time, y = surv)) +
  geom_ribbon(aes(ymin = lower, ymax = upper), alpha = 0.2) +
  geom_line(color = "steelblue", size = 1) +
  labs(title = "Función de supervivencia",
       x = "Ciclos",
       y = "Proporción de supervivencia")
```

## Comparación con modelos paramétricos

Comparación con el modelo exponencial:

```{r}
xfitp <- survreg(tiempo ~ 1, dist = "exponential")
pct <- 1:98/100
xpredp<-predict(xfitp,type="quantile",p=pct, se=TRUE)

ajuste <- tibble(ciclo = xpredp$fit[1,],
                 ajuste = 1-pct,
                 inferior = xpredp$fit[1,]-2*xpredp$se.fit[1,],
                 superior = xpredp$fit[1,]+2*xpredp$se.fit[1,])

xfit_tbl %>%   
  ggplot(aes(x = time, y = surv)) +
  geom_ribbon(aes(ymin = lower, ymax = upper), alpha = 0.2) +
  geom_line(color = "steelblue", size = 1) +
  geom_line(data = ajuste, aes(x = ciclo, y = ajuste), color = "firebrick", size = 1) +
  geom_line(data = ajuste, aes(x = inferior, y = ajuste), color = "firebrick", linetype = 2) +
  geom_line(data = ajuste, aes(x = superior, y = ajuste), color = "firebrick", linetype = 2) +
  labs(title = "Función de supervivencia KM y exponencial",
       x = "Ciclos",
       y = "Proporción de supervivencia") +
  theme(plot.title = element_text(hjust = 0.5))
```

## Comparación con modelos paramétricos

Comparación con el modelo Weibull:

```{r}
xfitp <- survreg(tiempo ~ 1, dist = "weibull")
pct <- 1:98/100
xpredp<-predict(xfitp,type="quantile",p=pct, se=TRUE)

ajuste <- tibble(ciclo = xpredp$fit[1,],
                 ajuste = 1-pct,
                 inferior = xpredp$fit[1,]-2*xpredp$se.fit[1,],
                 superior = xpredp$fit[1,]+2*xpredp$se.fit[1,])

xfit_tbl %>%   
  ggplot(aes(x = time, y = surv)) +
  geom_ribbon(aes(ymin = lower, ymax = upper), alpha = 0.2) +
  geom_line(color = "steelblue", size = 1) +
  geom_line(data = ajuste, aes(x = ciclo, y = ajuste), color = "firebrick", size = 1) +
  geom_line(data = ajuste, aes(x = inferior, y = ajuste), color = "firebrick", linetype = 2) +
  geom_line(data = ajuste, aes(x = superior, y = ajuste), color = "firebrick", linetype = 2) +
  labs(title = "Función de supervivencia KM y Weibull",
       x = "Ciclos",
       y = "Proporción de supervivencia") +
  theme(plot.title = element_text(hjust = 0.5))
```

## Comparación con modelos paramétricos

Comparación con el modelo lognormal:

```{r}
xfitp <- survreg(tiempo ~ 1, dist = "lognormal")
pct <- 1:98/100
xpredp<-predict(xfitp,type="quantile",p=pct, se=TRUE)

ajuste <- tibble(ciclo = xpredp$fit[1,],
                 ajuste = 1-pct,
                 inferior = xpredp$fit[1,]-2*xpredp$se.fit[1,],
                 superior = xpredp$fit[1,]+2*xpredp$se.fit[1,])

xfit_tbl %>%   
  ggplot(aes(x = time, y = surv)) +
  geom_ribbon(aes(ymin = lower, ymax = upper), alpha = 0.2) +
  geom_line(color = "steelblue", size = 1) +
  geom_line(data = ajuste, aes(x = ciclo, y = ajuste), color = "firebrick", size = 1) +
  geom_line(data = ajuste, aes(x = inferior, y = ajuste), color = "firebrick", linetype = 2) +
  geom_line(data = ajuste, aes(x = superior, y = ajuste), color = "firebrick", linetype = 2) +
  labs(title = "Función de supervivencia KM y lognormal",
       x = "Ciclos",
       y = "Proporción de supervivencia") +
  xlim(0, 400) +
  theme(plot.title = element_text(hjust = 0.5))
```

## Comparación con modelos paramétricos

Comparación con el modelo loglogistico:

```{r}
xfitp <- survreg(tiempo ~ 1, dist = "loglogistic")
pct <- 1:98/100
xpredp<-predict(xfitp,type="quantile",p=pct, se=TRUE)

ajuste <- tibble(ciclo = xpredp$fit[1,],
                 ajuste = 1-pct,
                 inferior = xpredp$fit[1,]-2*xpredp$se.fit[1,],
                 superior = xpredp$fit[1,]+2*xpredp$se.fit[1,])

xfit_tbl %>%   
  ggplot(aes(x = time, y = surv)) +
  geom_ribbon(aes(ymin = lower, ymax = upper), alpha = 0.2) +
  geom_line(color = "steelblue", size = 1) +
  geom_line(data = ajuste, aes(x = ciclo, y = ajuste), color = "firebrick", size = 1) +
  geom_line(data = ajuste, aes(x = inferior, y = ajuste), color = "firebrick", linetype = 2) +
  geom_line(data = ajuste, aes(x = superior, y = ajuste), color = "firebrick", linetype = 2) +
  labs(title = "Función de supervivencia KM y loglogistica",
       x = "Ciclos",
       y = "Proporción de supervivencia") +
  xlim(0, 400) +
  theme(plot.title = element_text(hjust = 0.5))
```

## Modelos de vida acelerada

- Con base en las gráficas anteriores, obsevamos que el estimador de la función de supervivencia se ajusta tanto a un modelo lognormal como loglogistico.
- Se procede a realizar ajustes de regresión utilizando como covariables la información asociada a la configuración inicial.
- Se procede a realizar ajustes de regresión utilizando como covariables la información asociada a la información de los sensores.

## Modelo loglogistico

```{r, fig.height=5}

xfit_rlognorm1 <- survreg(tiempo ~   datos_agg$conf_3 +datos_agg$sensor_01 + datos_agg$sensor_03  +
                     datos_agg$sensor_13 + datos_agg$sensor_18, dist = "loglogistic")
tabla <- summary(xfit_rlognorm1)

tabla$table %>%
  as_tibble(rownames = "coef") %>%
  mutate(coef = c(
    "Intercepto",
    "Config 3",
    paste("Sensor", c("01", "03", "13", "18")),
    "Log(scale)")
    )  %>% 
  knitr::kable(format = "latex", booktabs = FALSE, longtable = FALSE, linesep = "",
               escape = FALSE, digits = 3,
               # caption = "Resultados del modelo de regresión",
               col.names = c("Coeficientes", "Valor", "Error estandar", "Estadístico Z", "p-value")) %>%
  kable_styling(position = "center")
```


## Modelo lognormal

```{r}
xfit_rlognorm1 <- survreg(tiempo ~  datos_agg$sensor_03 + datos_agg$sensor_08 +
                     datos_agg$sensor_13 + datos_agg$sensor_18, dist = "lognormal")
tabla <- summary(xfit_rlognorm1)

tabla$table %>%
  as_tibble(rownames = "coef") %>%
  mutate(coef = c(
    "Intercepto",
    paste("Sensor", c("03", "08", "13", "18")),
    "Log(scale)")
    ) %>% 
  
  knitr::kable(format = "latex", booktabs = FALSE, longtable = FALSE, linesep = "",
               escape = FALSE, digits = 3,
               # caption = "Resultados del modelo de regresión",
               col.names = c("Coeficientes", "Valor", "Error estandar", "Estadístico Z", "p-value")) %>%
  kable_styling(position = "center")
```

## Interpretación

-  Un aumento de una desviación estándar del sensor 3 resulta en una disminución del $0.89\%$ del tiempo de vida.
- Un aumento de una desviación estándar del sensor 8 resulta en un aumento del $8.54\%$ del tiempo de vida.
- Un aumento de una desviación estándar del sensor 13 resulta en una disminución del $0.69\%$ del tiempo de vida.
- Un aumento de una desviación estándar del sensor 18 resulta en una disminución del $6.76\%$ del tiempo de vida.



# Conclusiones

## Conclusiones

- Se encontró un buen ajuste de la función de supervivencia con Kaplan-Meier.
- Se encontró que los modelos paramétricos loglogístico o lognormal podían ajustar bien al estimador de Kaplan-Meier.  
- Se generaron modelos con ambas distribuciones y se encontró que el mejor ajuste lo tenía el modelo lognormal.
- Se interpretaron los coeficientes y los sensores que mayor impacto tienen sobre la supervivencia son el 8 y el 18.
- Se generó el modelo predictivo con el modelo lognormal.

# Bibliografía

## Bibliografía
 [1] https://ti.arc.nasa.gov/tech/dash/groups/pcoe/prognostic-data-repository/
