---
title: "Proyecto Final"
output: html_notebook
---

**EDA**

```{r, warning=FALSE, message=FALSE}
# Cargo de librerias
library(dplyr)
library(sqldf)
library(ggplot2)
library(ggthemes)
```

Contamos con 75,738 registros de ciclos de motores
```{r}
datos <- as.data.frame(select(readRDS("datos.rds"), "id":"sensor_21", "delta"))   
nrow(datos)
```

No tenemos registros con NA's
```{r}
datos[is.na(datos),]
```

Tampoco tenemos registros duplicados
```{r}
datos[duplicated(datos), ]
```

Nuestro archivo cuenta con 29 columnas:
- ID: El identificador único por motor
- Ciclo: Indica de qué ciclo son las leturas pertenecientes a la motor indicada en el campo "ID"
- Conf_[n]: Con n = 1,2,3. Configuración hecha por el operador al inicio del ciclo de la motor
- Sensor_[m]: Con m = 1,2,...,21. Lectura de sensores
- Delta: Indica si los registros contienen censura (0) o no (1)
```{r}
glimpse(datos)
```

Analizando cada variable.

ID: Nuestra base cuenta con registros de 436 motores
```{r}
datos$id <- as.factor(datos$id)

length(levels(datos$id))
```

Delta: De las 436 motores, el 50% (218) cuenta con censura a la derecha y el otro 50% de motores tiene datos exactos
```{r}
sqldf("select count(distinct id) as maquinas
      from datos 
      where delta=1")

```


Ciclo: Analizando solo los datos exactos vemos que la cantidad mìnima de ciclos es 128 y la máxima es 357, 
además su distribución está sesgada a la derecha alrededor de 209 ciclos
```{r}
ciclos <- datos %>% filter(delta==1) %>% count(id) %>% select(maquina=id, ciclos=n)
summary(ciclos)
```

```{r}
ggplot(ciclos) + 
  geom_histogram(aes(x = ciclos, y = (..count..)/sum(..count..)), 
                 bins = 15, fill = "#6497b1", colour = "black", ) +
  theme_gdocs() +
  labs(title = "Número de ciclos hasta mantenimiento",
       subtitle = "Datos exactos (Sin censura)",
       x = "Número de ciclos hasta mantenimiento", 
       y = "Frecuencia Relativa")  

```

Veamos que como es esperado las maquinas con censura tienen una cantidad de ciclos menor a la de los registros sin censura 
```{r}
tciclos <- sqldf("select distinct delta, id as maquina, count(distinct ciclo) as ciclos
                 from datos
                 group by 1,2")

rep.col<-function(x,n){
   matrix(rep(x,each=n), ncol=n, byrow=TRUE)
}

ciclo_max <- max(tciclos$ciclos)
nmaquinas <- nrow(tciclos)

ciclos_detalle <- cbind(tciclos$ciclos[[1]],tciclos$delta[[1]],tciclos$maquina[[1]],as.data.frame(rep.col(1, tciclos$ciclos[[1]])),as.data.frame(rep.col(0,ciclo_max-tciclos$ciclos[[1]])))
colnames(ciclos_detalle) <- c("ciclos","delta","maquina",paste("ciclo_",1:ciclo_max,sep="")) 

for (i in 2:nmaquinas) {
  if(tciclos$ciclos[[i]]!=ciclo_max) {
    aux <- cbind(tciclos$ciclos[[i]],tciclos$delta[[i]],tciclos$maquina[[i]],as.data.frame(rep.col(1, tciclos$ciclos[[i]])),as.data.frame(rep.col(0,ciclo_max-tciclos$ciclos[[i]]))) }
  else {
    aux <- cbind(tciclos$ciclos[[i]],tciclos$delta[[i]],tciclos$maquina[[i]],as.data.frame(rep.col(1, tciclos$ciclos[[i]])))
  }
  colnames(aux) <- c("ciclos","delta","maquina",paste("ciclo_",1:ciclo_max,sep="")) 
  ciclos_detalle <- rbind(ciclos_detalle, aux)
}

ciclos_seq <- seqdef(ciclos_detalle, 4:(ciclo_max+3), labels = c('censura','funcionando'), 
                     cpal = c("#b3cde0", "#011f4b"))

seqiplot(ciclos_seq, idxs=0, sortv=ciclos_detalle$ciclos, border=NA, space=0, with.legend=F, 
         group=ciclos_detalle$delta, main='Ciclos en funcionamiento') 
seqlegend(ciclos_seq) 

```


Conf_[n]: Los operadores realizan tres configuraciones antes de cada ciclo.

```{r}
summary(datos %>% select(conf_1, conf_2, conf_3))
```

```{r}
ggplot(datos %>% filter(id=='e5'), aes(ciclo)) +
  geom_line(aes(y = conf_1, colour = "conf_1")) + 
  geom_line(aes(y = conf_2, colour = "conf_2")) + 
  geom_line(aes(y = conf_3, colour = "conf_3")) + 
  theme_gdocs() +
  labs(title = "Configuraciones previas al ciclo",
       subtitle = "Ejemplo: motor e5",
       x = "Ciclo", 
       y = "Configuración")  
```



```{r}
conf1 <- melt(datos, id.vars='id', measure.vars=c('conf_1','conf_2', 'conf_3'))

ggplot(conf1, aes(x=variable, y=value)) + 
  geom_boxplot(fill = "#6497b1") +
  theme_gdocs() +
  coord_flip() +
  labs(title = "Configuración previa al ciclo",
       subtitle = "Todos los ciclos",
       x = "Tipo de configuración", 
       y = "Valor establecido para la configuración")

```


```{r}
conf2 <- melt(datos, id.vars='id', measure.vars=c('conf_2'))

ggplot(conf2, aes(x=variable, y=value)) + 
  geom_boxplot(fill = "#6497b1") +
  theme_gdocs() +
  coord_flip() +
  labs(title = "Configuración 2",
       subtitle = "Todos los ciclos",
       x = "Tipo de configuración", 
       y = "Valor establecido para la configuración")

```


Sensores

```{r}
summary(datos[6:26])
```

```{r}
ggplot(datos %>% filter(id=='e5'), aes(ciclo)) +
  geom_line(aes(y = sensor_1, colour = "sensor_1")) +
  geom_line(aes(y = sensor_2, colour = "sensor_2")) +
  geom_line(aes(y = sensor_3, colour = "sensor_3")) +
  geom_line(aes(y = sensor_4, colour = "sensor_4")) +
  geom_line(aes(y = sensor_5, colour = "sensor_5")) +
  geom_line(aes(y = sensor_6, colour = "sensor_6")) +
  geom_line(aes(y = sensor_7, colour = "sensor_7")) +
  geom_line(aes(y = sensor_8, colour = "sensor_8")) +
  geom_line(aes(y = sensor_9, colour = "sensor_9")) +
  geom_line(aes(y = sensor_10, colour = "sensor_10")) +
  geom_line(aes(y = sensor_11, colour = "sensor_11")) +
  geom_line(aes(y = sensor_12, colour = "sensor_12")) +
  geom_line(aes(y = sensor_13, colour = "sensor_13")) +
  geom_line(aes(y = sensor_14, colour = "sensor_14")) +
  geom_line(aes(y = sensor_15, colour = "sensor_15")) +
  geom_line(aes(y = sensor_16, colour = "sensor_16")) +
  geom_line(aes(y = sensor_17, colour = "sensor_17")) +
  geom_line(aes(y = sensor_18, colour = "sensor_18")) +
  geom_line(aes(y = sensor_19, colour = "sensor_19")) +
  geom_line(aes(y = sensor_20, colour = "sensor_20")) +
  geom_line(aes(y = sensor_21, colour = "sensor_21")) +
  theme_gdocs() +
  labs(title = "Lectura de sensores por ciclo",
       subtitle = "Ejemplo: motor e5",
       x = "Ciclo", 
       y = "Lectura de Sensor")  
```


```{r}

sensor1 <- melt(datos, id.vars='id', measure.vars=colnames(datos)[6:26])

ggplot(sensor1, aes(x=variable, y=value)) + 
  geom_boxplot(fill = "#6497b1") +
  theme_gdocs() +
  coord_flip() +
  labs(title = "Medición de sensores",
       subtitle = "Todos los ciclos",
       x = "Sensor", 
       y = "Lectura del Sensor")

```


```{r}
sensor2 <- melt(datos, id.vars='id', measure.vars=c('sensor_16'))

ggplot(sensor2, aes(x=variable, y=value)) + 
  geom_boxplot(fill = "#6497b1") +
  theme_gdocs() +
  coord_flip() +
  labs(title = "Medición de sensor 16",
       subtitle = "Todos los ciclos",
       x = "Sensor", 
       y = "Lectura del Sensor")

```


```{r}
sensor3 <- melt(datos, id.vars='id', measure.vars=c('sensor_10'))

ggplot(sensor3, aes(x=variable, y=value)) + 
  geom_boxplot(fill = "#6497b1") +
  theme_gdocs() +
  coord_flip() +
  labs(title = "Medición de sensor 10",
       subtitle = "Todos los ciclos",
       x = "Sensor", 
       y = "Lectura del Sensor")

```


```{r}
sensor4 <- melt(datos, id.vars='id', measure.vars=c('sensor_5', 'sensor_6', 'sensor_15'))

ggplot(sensor4, aes(x=variable, y=value)) + 
  geom_boxplot(fill = "#6497b1") +
  theme_gdocs() +
  coord_flip() +
  labs(title = "Medición de sensores 5, 6 y 15",
       subtitle = "Todos los ciclos",
       x = "Sensor", 
       y = "Lectura del Sensor")

```


```{r}
sensor5 <- melt(datos, id.vars='id', measure.vars=c('sensor_11', 'sensor_20', 'sensor_21'))

ggplot(sensor5, aes(x=variable, y=value)) + 
  geom_boxplot(fill = "#6497b1") +
  theme_gdocs() +
  coord_flip() +
  labs(title = "Medición de sensores 11, 20 y 21",
       subtitle = "Todos los ciclos",
       x = "Sensor", 
       y = "Lectura del Sensor")

```



```{r}
sensor6 <- melt(datos, id.vars='id', measure.vars=c('sensor_19'))

ggplot(sensor6, aes(x=variable, y=value)) + 
  geom_boxplot(fill = "#6497b1") +
  theme_gdocs() +
  coord_flip() +
  labs(title = "Medición de sensor 19",
       subtitle = "Todos los ciclos",
       x = "Sensor", 
       y = "Lectura del Sensor")

```


```{r}
sensor7 <- melt(datos, id.vars='id', measure.vars=c('sensor_1', 'sensor_2', 'sensor_7', 'sensor_12', 'sensor_17'))

ggplot(sensor7, aes(x=variable, y=value)) + 
  geom_boxplot(fill = "#6497b1") +
  theme_gdocs() +
  coord_flip() +
  labs(title = "Medición de sensores 1, 2, 7, 12 y 17",
       subtitle = "Todos los ciclos",
       x = "Sensor", 
       y = "Lectura del Sensor")

```


```{r}
sensor8 <- melt(datos, id.vars='id', measure.vars=c('sensor_3', 'sensor_4'))

ggplot(sensor8, aes(x=variable, y=value)) + 
  geom_boxplot(fill = "#6497b1") +
  theme_gdocs() +
  coord_flip() +
  labs(title = "Medición de sensores 3 y 4",
       subtitle = "Todos los ciclos",
       x = "Sensor", 
       y = "Lectura del Sensor")

```


```{r}
sensor9 <- melt(datos, id.vars='id', measure.vars=c('sensor_8', 'sensor_13', 'sensor_18'))

ggplot(sensor9, aes(x=variable, y=value)) + 
  geom_boxplot(fill = "#6497b1") +
  theme_gdocs() +
  coord_flip() +
  labs(title = "Medición de sensores 8, 13 y 18",
       subtitle = "Todos los ciclos",
       x = "Sensor", 
       y = "Lectura del Sensor")

```


```{r}
sensor10 <- melt(datos, id.vars='id', measure.vars=c('sensor_9', 'sensor_14'))

ggplot(sensor10, aes(x=variable, y=value)) + 
  geom_boxplot(fill = "#6497b1") +
  theme_gdocs() +
  coord_flip() +
  labs(title = "Medición de sensores 9 y 14",
       subtitle = "Todos los ciclos",
       x = "Sensor", 
       y = "Lectura del Sensor")

```













