---
title:    "Proyecto Final Análisis de Supervivencia"
subtitle: "Análisis de Supervivencia para fallas de motor"
author:  
  - "Víctor Samayoa \t- 175750"
  - "Saúl Caballero \t- 133930"
  - "Delia Del Águila \t- 167188"
output: 
  pdf_document:
    number_sections: true
    toc_depth: 2
fontsize: 12pt
header-includes:
  - \usepackage[spanish]{babel}
  - \decimalpoint
documentclass: "article"
# bibliography: "references.bib"
---


```{r, warning=FALSE, message=FALSE, echo = FALSE}
# Cargo de librerias
library(dplyr)
library(sqldf)
library(readr)
library(ggplot2)
library(ggthemes)
library(here)
library(TraMineR)
library(reshape2)
library(tidyverse)
library(ggcorrplot)
library(survival)
library(kableExtra)
library(latex2exp)
library(stargazer)

knitr::opts_chunk$set(echo = FALSE, warning = FALSE, fig.height = 3)

datos <- read_rds(
  here::here("datos/datos.rds")
) %>% 
  select("id":"sensor_21", "delta")
```

# Introducción 

Se obtuvo la base de datos usada para la competencia de desafío de pronóstico en la Conferencia Internacional sobre pronóstico y gestión de la salud (PHM08). [1]

La base consiste en múltiples series de tiempo multivariadas. Cada serie es de un motor diferente pero de un mismo tipo. Cada motor arranca con diferentes grados de desgaste inicial y variación de fabricación que es desconocido para el usuario. Este desgaste y variación se considera normal, es decir, no se considera una condición de falla. Hay tres configuraciones operativas que tienen un efecto sustancial en el rendimiento del motor, además se cuentan con medidas de 21 sensores en cada ciclo.
El motor funciona normalmente al inicio de cada serie de tiempo y comienza a degradarse en algún momento durante la serie. El objetivo será estimar la función de supervivencia para los motores donde el evento de falla será cuando el motor no pueda seguir funcionando y tenga que ser mandado a mantenimiento, además de entender si las configuraciones y las lecturas de sensor ayudan a explicar la falla del motor. 

# Análisis de Datos
Nuestra base de datos cuenta con 75,738 registros correspondientes a 436 motores, donde cada registro corresponde a un ciclo de un motor en específico e incluye las configuraciones iniciales del ciclo así como las mediciones de los sensores.

Contamos con 50% de censura por la derecha, donde si el motor no tiene censura su último registro será del último ciclo antes de mantenimiento. En la siguiente gráfica podemos observar la distribución del tiempo en que cada motor está en funcionamiento o en qué ciclo se detuvieron las mediciones, es decir en qué ciclo la censura comenzó.

```{r}
datos %>% 
  filter(delta == 1) %>% 
  select(id, ciclo) %>% 
  mutate(
    id = gsub("e(.*)", "\\1", id) %>% as.numeric
  ) %>% 
  group_by(id) %>% 
  summarise(ciclo = max(ciclo)) %>% 
  ggplot(
    aes(
      y = ciclo,
      x = reorder(id, ciclo)
    )
  ) +
  geom_bar(
    stat = "identity",
    fill = "#011f4b",
    colour = "#011f4b"
  ) +
  coord_flip() +
  theme_gdocs() +
  theme(
    axis.text.y  = element_blank()
  ) +
  labs(
    y = "Número de Ciclos",
    x = "Motores",
    title = "Datos sin censura"
  )
```
Fig. Ciclos en funcionamiento hasta censura

 Para el caso de motores sin censura, en la siguiente gráfica podemos observar la distribución del tiempo en que cada motor está en funcionamiento y en qué ciclo es mandado a mantenimiento dada una falla.

```{r}
datos %>% 
  filter(delta == 0) %>% 
  select(id, ciclo) %>% 
  mutate(
    id = gsub("c(.*)", "\\1", id) %>% as.numeric
  ) %>% 
  group_by(id) %>% 
  summarise(ciclo = max(ciclo)) %>% 
  ggplot(
    aes(
      y = ciclo,
      x = reorder(id, ciclo)
    )
  ) +
  geom_bar(
    stat = "identity",
    fill = "#011f4b",
    colour = "#011f4b"
  ) +
  coord_flip() +
  theme_gdocs() +
  theme(
    axis.text.y  = element_blank()
  ) +
  labs(
    y = "Número de Ciclos",
    x = "Motores",
    title = "Datos con censura"
  )
```
Fig. Ciclos en funcionamiento hasta mantenimiento

 Nuestra base de datos también incluye 3 configuraciones que hacen los operadores al inicio de cada ciclo. Cada configuración tiene un rango distinto. La siguiente gráfica muestra de ejemplo al motor e5 y de las distintas configuraciones definidas en cada ciclo.

```{r}
ggplot(datos %>% filter(id=='e5'), aes(ciclo)) +
  geom_line(aes(y = conf_1, colour = "conf_1")) + 
  geom_line(aes(y = conf_2, colour = "conf_2")) + 
  geom_line(aes(y = conf_3, colour = "conf_3")) + 
  theme_gdocs() +
  labs(title = "Configuraciones previas al ciclo",
       subtitle = "Ejemplo: motor e5",
       x = "Ciclo", 
       y = "Configuración")  
```
Fig. Configuraciones por ciclo para motor e5

 Cada configuración tiene mediciones en la siguiente escala:

- Configuración 1: De 0 a 42.1 
- Configuración 2: De 0 a 0.842 
- Configuración 3: Valores discretos de 0 a 100 con saltos de 20 puntos


```{r}
conf1 <- melt(datos, id.vars='id', measure.vars=c('conf_1','conf_2', 'conf_3'))

ggplot(conf1, aes(x=variable, y=value)) + 
  geom_boxplot(fill = "#6497b1") +
  theme_gdocs() +
  coord_flip() +
  labs(title = "Configuración previa al ciclo",
       subtitle = "Todos los ciclos",
       x = "Tipo de configuración", 
       y = "Valor establecido para la configuración")

```
Fig. Boxplot para las configuraciones de cada ciclo

 Además contamos con las lecturas de 21 sensores en cada ciclo. La siguiente gráfica muestra de nuevo el ejemplo del motor e5 pero con las distintas lecturas de los sensores en cada ciclo.

```{r}
datos %>% 
  filter(id == "e5") %>% 
  select(-c(id, starts_with("conf"), delta)) %>% 
  gather(
    key, 
    value, 
    -ciclo
  ) %>% 
  mutate(
    key = gsub("sensor_(.*)", "Sensor \\1", key )
  ) %>% 
  ggplot(
    aes(
      x = ciclo,
      y = value, 
      colour = key
    )
  ) +
  geom_line() +
  theme_gdocs() +
  labs(
    title = "Lectura de sensores por ciclo",
    subtitle = "Ejemplo: motor e5",
    x = "Ciclo", 
    y = "Lectura de Sensor",
    colour = "Sensor"
  )  
```
Fig. Lectura de sensores por ciclo para motor e5

 En general cada sensor tiene mediciones en la siguiente escala:

- Sensor 16: Cuenta con dos valores 0.02 y 0.03
- Sensor 10: De 0.93 a 1.3
- Sensores 5, 6 y 15: De 3.91 a 21.61
- Sensores 11, 20 y 21: De 6.124 a 48.39
- Sensor 19: Cuenta con sólo dos valores 84.93 y 100
- Sensores 1, 2, 7 y 12:  De 129.2 a 644.4
- Sensor 17: Con valores enteros entre 303 y 398
- Sensores 3 y 4: De 1029 a 1615
- Sensores 8 y 13: De 1915 a 2391
- Sensor 18: Con valores enteros entre 1915 y 2388
- Sensores 9 y 14: De 7852 a 9217

```{r, fig.height = 8}

sensor1 <- melt(datos, id.vars='id', measure.vars=colnames(datos)[6:26])

ggplot(sensor1, aes(x=variable, y=value)) + 
  geom_boxplot(fill = "#6497b1") +
  theme_gdocs() +
  labs(title = "Medición de sensores",
       subtitle = "Todos los ciclos",
       x = "Sensor", 
       y = "Lectura del Sensor") +
  theme(axis.text.x = element_text(angle = 90))
```
Fig. Boxplot para todas las lecturas de sensores

 A continuación se muestran las densidades de los valores que toman cada uno de los sensores en los datos observados. Se logra apreciar que existen sensores que tienen una densidad prácticamente idéntica como son los sensores 3 y 9, así como los sensores 20 y 21.

```{r, fig.height = 8}
datos %>% 
  select(-starts_with("conf")) %>% 
  gather(key = variable, value = medicion, starts_with("sensor")) %>% 
  ggplot(aes(x = medicion)) +
  geom_density() +
  facet_wrap(vars(variable), scales = "free", ncol = 3) +
  labs(title = "Distribuciones para los parámetros de configuración",
       x = "Medición",
       y = "Densidad")
```

 Dado lo anterior se analizó la correlación entre las mediciones de los sensores para determinar cuáles están altamente correlacionados y retirar dichas variables dentro de los modelos de vida acelerada.

```{r, fig.height = 5}
datos %>% 
  select(starts_with("sensor")) %>% 
  as.matrix() %>% 
  cor() %>% 
  ggcorrplot(colors = c("firebrick", "white", "steelblue"), type = "upper")
```

 Dadas las correlaciones mostradas se decide dejar solamente una variable de aquellos pares que tengan una correlación arriba $0.90$. De esta forma las variables finales son:

- Sensor 01
- Sensor 03
- Sensor 08
- Sensor 13
- Sensor 18

 Quedando así la siguiente matriz de correlaciones:

```{r}
datos_sel <- datos %>% 
             select(-c(sensor_02, sensor_04, sensor_05, sensor_06, sensor_07, sensor_09, sensor_10,
                       sensor_11, sensor_12, sensor_14, sensor_15, sensor_16, sensor_17, sensor_19,
                       sensor_20, sensor_21))

datos_sel %>% 
  select(starts_with("sensor")) %>% 
  as.matrix() %>% 
  cor() %>% 
  ggcorrplot(colors = c("firebrick", "white", "steelblue"), type = "upper")
```

# Análisis inferencial

## Estimador Kaplan Meier

```{r}
datos_norm <- datos_sel %>%
              gather(key = variable, value = medicion, c(starts_with("conf"), starts_with("sensor"))) %>% 
              group_by(variable) %>% 
              mutate(media = mean(medicion),
                     desv_s = sd(medicion),
                     medicion = (medicion - media)/desv_s) %>%
              ungroup() %>% 
              select(-c(media, desv_s)) %>% 
              spread(key = variable, value = medicion)

max_ciclo <- datos %>% 
              group_by(id) %>% 
              summarise(max_ciclo = max(ciclo),
                        delta = max(delta)) %>% 
              arrange(max_ciclo, delta)

datos_agg <- max_ciclo %>%
             left_join(datos, by = c("id", "max_ciclo" = "ciclo", "delta"))

tiempo <- Surv(datos_agg$max_ciclo, datos_agg$delta)

xfit <- survfit(tiempo ~ 1, conf.type = "log-log")

xfit_tbl <- with(xfit, tibble(time, n.risk, n.event, n.censor, surv, lower, upper))
```
 Se procede a obtener el estimador Kaplan Meier para la función de supervivencia y mostrar la estimación no paramétrica de la función de supervivencia. La función de supervivencia con el estimador de Kaplan Meier se comporta de la siguiente forma:

```{r}
xfit_tbl %>%   
  ggplot(aes(x = time, y = surv)) +
  geom_ribbon(aes(ymin = lower, ymax = upper), alpha = 0.2) +
  geom_line(color = "steelblue", size = 1) +
  labs(title = "Función de supervivencia",
       x = "Ciclos",
       y = "Probabilidad")
```

 Ahora procedemos a comparar la estimación de la función de supervivencia con modelos parámetricos para determinar si es posible utilizar algún modelo paramétrico.

Comparación con el modelo exponencial:

```{r}
xfitp <- survreg(tiempo ~ 1, dist = "exponential")
pct <- 1:98/100
xpredp<-predict(xfitp,type="quantile",p=pct, se=TRUE)

ajuste <- tibble(ciclo = xpredp$fit[1,],
                 ajuste = 1-pct,
                 inferior = xpredp$fit[1,]-2*xpredp$se.fit[1,],
                 superior = xpredp$fit[1,]+2*xpredp$se.fit[1,])

xfit_tbl %>%   
  ggplot(aes(x = time, y = surv)) +
  geom_ribbon(aes(ymin = lower, ymax = upper), alpha = 0.2) +
  geom_line(color = "steelblue", size = 1) +
  geom_line(data = ajuste, aes(x = ciclo, y = ajuste), color = "firebrick", size = 1) +
  geom_line(data = ajuste, aes(x = inferior, y = ajuste), color = "firebrick", linetype = 2) +
  geom_line(data = ajuste, aes(x = superior, y = ajuste), color = "firebrick", linetype = 2) +
  labs(title = "Función de supervivencia",
       x = "Ciclos",
       y = "Probabilidad")
```

Comparación con el modelo Weibull:

```{r}
xfitp <- survreg(tiempo ~ 1, dist = "weibull")
pct <- 1:98/100
xpredp<-predict(xfitp,type="quantile",p=pct, se=TRUE)

ajuste <- tibble(ciclo = xpredp$fit[1,],
                 ajuste = 1-pct,
                 inferior = xpredp$fit[1,]-2*xpredp$se.fit[1,],
                 superior = xpredp$fit[1,]+2*xpredp$se.fit[1,])

xfit_tbl %>%   
  ggplot(aes(x = time, y = surv)) +
  geom_ribbon(aes(ymin = lower, ymax = upper), alpha = 0.2) +
  geom_line(color = "steelblue", size = 1) +
  geom_line(data = ajuste, aes(x = ciclo, y = ajuste), color = "firebrick", size = 1) +
  geom_line(data = ajuste, aes(x = inferior, y = ajuste), color = "firebrick", linetype = 2) +
  geom_line(data = ajuste, aes(x = superior, y = ajuste), color = "firebrick", linetype = 2) +
  labs(title = "Función de supervivencia",
       x = "Ciclos",
       y = "Probabilidad")
```

Comparación con el modelo lognormal:

```{r}
xfitp <- survreg(tiempo ~ 1, dist = "lognormal")
pct <- 1:98/100
xpredp<-predict(xfitp,type="quantile",p=pct, se=TRUE)

ajuste <- tibble(ciclo = xpredp$fit[1,],
                 ajuste = 1-pct,
                 inferior = xpredp$fit[1,]-2*xpredp$se.fit[1,],
                 superior = xpredp$fit[1,]+2*xpredp$se.fit[1,])

xfit_tbl %>%   
  ggplot(aes(x = time, y = surv)) +
  geom_ribbon(aes(ymin = lower, ymax = upper), alpha = 0.2) +
  geom_line(color = "steelblue", size = 1) +
  geom_line(data = ajuste, aes(x = ciclo, y = ajuste), color = "firebrick", size = 1) +
  geom_line(data = ajuste, aes(x = inferior, y = ajuste), color = "firebrick", linetype = 2) +
  geom_line(data = ajuste, aes(x = superior, y = ajuste), color = "firebrick", linetype = 2) +
  labs(title = "Función de supervivencia",
       x = "Ciclos",
       y = "Probabilidad")
```

Comparación con el modelo loglogistico:

```{r}
xfitp <- survreg(tiempo ~ 1, dist = "loglogistic")
pct <- 1:98/100
xpredp<-predict(xfitp,type="quantile",p=pct, se=TRUE)

ajuste <- tibble(ciclo = xpredp$fit[1,],
                 ajuste = 1-pct,
                 inferior = xpredp$fit[1,]-2*xpredp$se.fit[1,],
                 superior = xpredp$fit[1,]+2*xpredp$se.fit[1,])

xfit_tbl %>%   
  ggplot(aes(x = time, y = surv)) +
  geom_ribbon(aes(ymin = lower, ymax = upper), alpha = 0.2) +
  geom_line(color = "steelblue", size = 1) +
  geom_line(data = ajuste, aes(x = ciclo, y = ajuste), color = "firebrick", size = 1) +
  geom_line(data = ajuste, aes(x = inferior, y = ajuste), color = "firebrick", linetype = 2) +
  geom_line(data = ajuste, aes(x = superior, y = ajuste), color = "firebrick", linetype = 2) +
  labs(title = "Función de supervivencia",
       x = "Ciclos",
       y = "Probabilidad")
```

## Modelos de vida acelerada

Con base en las gráficas anteriores, obsevamos que el estimador de la función de supervivencia se ajusta tanto a un modelo lognormal como loglogistico.

```{r}
xfit_rloglog1 <- survreg(tiempo ~ datos_agg$conf_1 + datos_agg$conf_2 + datos_agg$conf_3, dist = "loglogistic")
tabla <- summary(xfit_rloglog1)

tabla$table %>% 
  as_tibble(rownames = "coef") %>% 
  mutate(coef = c("Intercepto", "Configuración 1", "Configuración 2", "Configuración 2", "Log(scale)")) %>% 
  knitr::kable(format = "latex", booktabs = TRUE, longtable = TRUE, linesep = "",
               escape = FALSE, digits = 3,
               caption = "Resultados del modelo de regresión",
               col.names = c("Coeficientes", "Valor", "Error estandar", "Estadístico Z", "p-value")) %>% 
  row_spec(0, align = "c") %>%
  kableExtra::kable_styling(latex_options = c("striped", "repeat_header"))
```

```{r}
xfit_rloglog2 <- survreg(tiempo ~ 
                     datos_agg$sensor_01 + datos_agg$sensor_03 + datos_agg$sensor_08 +
                     datos_agg$sensor_13 + datos_agg$sensor_18,
                    #control = list(maxiter = 5000, outer.max = 100, rel.tolerance = 1e-05, toler.chol = 1e-06),
                    dist = "loglogistic")

tabla <- summary(xfit_rloglog2)

tabla$table %>% 
  as_tibble(rownames = "coef") %>% 
  mutate(coef = c("Intercepto", paste("Sensor", c("01", "03", "08", "13", "18")), "Log(scale)")) %>% 
  knitr::kable(format = "latex", booktabs = TRUE, longtable = TRUE, linesep = "",
               escape = FALSE, digits = 3,
               caption = "Resultados del modelo de regresión",
               col.names = c("Coeficientes", "Valor", "Error estandar", "Estadístico Z", "p-value")) %>% 
  row_spec(0, align = "c") %>%
  kableExtra::kable_styling(latex_options = c("striped", "repeat_header"))
```

```{r}
xfit_rlognorm1 <- survreg(tiempo ~ datos_agg$conf_1 + datos_agg$conf_2 + datos_agg$conf_3, dist = "lognormal")
tabla <- summary(xfit_rlognorm1)

tabla$table %>% 
  as_tibble(rownames = "coef") %>% 
  mutate(coef = c("Intercepto", "Configuración 1", "Configuración 2", "Configuración 2", "Log(scale)")) %>% 
  knitr::kable(format = "latex", booktabs = TRUE, longtable = TRUE, linesep = "",
               escape = FALSE, digits = 3,
               caption = "Resultados del modelo de regresión",
               col.names = c("Coeficientes", "Valor", "Error estandar", "Estadístico Z", "p-value")) %>% 
  row_spec(0, align = "c") %>%
  kableExtra::kable_styling(latex_options = c("striped", "repeat_header"))
```

```{r}
xfit_rlognorm2 <- survreg(tiempo ~ 
                     datos_agg$sensor_01 + datos_agg$sensor_03 + datos_agg$sensor_08 +
                     datos_agg$sensor_13 + datos_agg$sensor_18,
                    #control = list(maxiter = 5000, outer.max = 100, rel.tolerance = 1e-05, toler.chol = 1e-06),
                    dist = "lognormal")

tabla <- summary(xfit_rlognorm2)

tabla$table %>% 
  as_tibble(rownames = "coef") %>% 
  mutate(coef = c("Intercepto", paste("Sensor", c("01", "03", "08", "13", "18")), "Log(scale)")) %>% 
  knitr::kable(format = "latex", booktabs = TRUE, longtable = TRUE, linesep = "",
               escape = FALSE, digits = 3,
               caption = "Resultados del modelo de regresión",
               col.names = c("Coeficientes", "Valor", "Error estandar", "Estadístico Z", "p-value")) %>% 
  row_spec(0, align = "c") %>%
  kableExtra::kable_styling(latex_options = c("striped", "repeat_header"))
```



# Bibliografía

 [1] https://ti.arc.nasa.gov/tech/dash/groups/pcoe/prognostic-data-repository/

 


# Apéndice

## Análisis de Datos

Contamos con 75,738 registros de ciclos de motores
```{r}
datos <- read_rds(
  here::here("datos/datos.rds")
) %>% 
  select("id":"sensor_21", "delta")
nrow(datos)
```

No tenemos registros con NA's
```{r}
datos[is.na(datos),]
```

Tampoco tenemos registros duplicados
```{r}
datos[duplicated(datos), ]
```

Nuestro archivo cuenta con 29 columnas:

- ID: El identificador único por motor
- Ciclo: Indica de qué ciclo son las leturas pertenecientes a la motor indicada en el campo "ID"
- Conf_[n]: Con n = 1,2,3. Configuración hecha por el operador al inicio del ciclo de la motor
- Sensor_[m]: Con m = 1,2,...,21. Lectura de sensores
- Delta: Indica si los registros contienen censura (0) o no (1)

```{r}
glimpse(datos)
```

Analizando cada variable.

ID: Nuestra base cuenta con registros de 436 motores
```{r}
datos$id <- as.factor(datos$id)

length(levels(datos$id))
```

Delta: De las 436 motores, el 50% (218) cuenta con censura a la derecha y el otro 50% de motores tiene datos exactos
```{r}
sqldf("select count(distinct id) as maquinas
      from datos 
      where delta=1")

```


Ciclo: Analizando solo los datos exactos vemos que la cantidad mìnima de ciclos es 128 y la máxima es 357, 
además su distribución está sesgada a la derecha alrededor de 209 ciclos
```{r}
ciclos <- datos %>% filter(delta==1) %>% count(id) %>% select(maquina=id, ciclos=n)
summary(ciclos)
```

```{r}
ggplot(ciclos) + 
  geom_histogram(aes(x = ciclos, y = (..count..)/sum(..count..)), 
                 bins = 15, fill = "#6497b1", colour = "black", ) +
  theme_gdocs() +
  labs(title = "Número de ciclos hasta mantenimiento",
       subtitle = "Datos exactos (Sin censura)",
       x = "Número de ciclos hasta mantenimiento", 
       y = "Frecuencia Relativa")  

```

Veamos que como es esperado las maquinas con censura tienen una cantidad de ciclos menor a la de los registros sin censura 
```{r}
tciclos <- sqldf("select distinct delta, id as maquina, count(distinct ciclo) as ciclos
                 from datos
                 group by 1,2")

rep.col<-function(x,n){
   matrix(rep(x,each=n), ncol=n, byrow=TRUE)
}

ciclo_max <- max(tciclos$ciclos)
nmaquinas <- nrow(tciclos)

ciclos_detalle <- cbind(tciclos$ciclos[[1]],tciclos$delta[[1]],tciclos$maquina[[1]],as.data.frame(rep.col(1, tciclos$ciclos[[1]])),as.data.frame(rep.col(0,ciclo_max-tciclos$ciclos[[1]])))
colnames(ciclos_detalle) <- c("ciclos","delta","maquina",paste("ciclo_",1:ciclo_max,sep="")) 

for (i in 2:nmaquinas) {
  if(tciclos$ciclos[[i]]!=ciclo_max) {
    aux <- cbind(tciclos$ciclos[[i]],tciclos$delta[[i]],tciclos$maquina[[i]],as.data.frame(rep.col(1, tciclos$ciclos[[i]])),as.data.frame(rep.col(0,ciclo_max-tciclos$ciclos[[i]]))) }
  else {
    aux <- cbind(tciclos$ciclos[[i]],tciclos$delta[[i]],tciclos$maquina[[i]],as.data.frame(rep.col(1, tciclos$ciclos[[i]])))
  }
  colnames(aux) <- c("ciclos","delta","maquina",paste("ciclo_",1:ciclo_max,sep="")) 
  ciclos_detalle <- rbind(ciclos_detalle, aux)
}

ciclos_seq <- seqdef(ciclos_detalle, 4:(ciclo_max+3), labels = c('censura','funcionando'), 
                     cpal = c("#b3cde0", "#011f4b"))

seqiplot(ciclos_seq, idxs=0, sortv=ciclos_detalle$ciclos, border=NA, space=0, with.legend=F, 
         group=ciclos_detalle$delta, main='Ciclos en funcionamiento') 
seqlegend(ciclos_seq) 

```


Conf_[n]: Los operadores realizan tres configuraciones antes de cada ciclo.

```{r}
summary(datos %>% select(conf_1, conf_2, conf_3))
```

```{r}
ggplot(datos %>% filter(id=='e5'), aes(ciclo)) +
  geom_line(aes(y = conf_1, colour = "conf_1")) + 
  geom_line(aes(y = conf_2, colour = "conf_2")) + 
  geom_line(aes(y = conf_3, colour = "conf_3")) + 
  theme_gdocs() +
  labs(title = "Configuraciones previas al ciclo",
       subtitle = "Ejemplo: motor e5",
       x = "Ciclo", 
       y = "Configuración")  
```



```{r}
conf1 <- melt(datos, id.vars='id', measure.vars=c('conf_1','conf_2', 'conf_3'))

ggplot(conf1, aes(x=variable, y=value)) + 
  geom_boxplot(fill = "#6497b1") +
  theme_gdocs() +
  coord_flip() +
  labs(title = "Configuración previa al ciclo",
       subtitle = "Todos los ciclos",
       x = "Tipo de configuración", 
       y = "Valor establecido para la configuración")

```


```{r}
conf2 <- melt(datos, id.vars='id', measure.vars=c('conf_2'))

ggplot(conf2, aes(x=variable, y=value)) + 
  geom_boxplot(fill = "#6497b1") +
  theme_gdocs() +
  coord_flip() +
  labs(title = "Configuración 2",
       subtitle = "Todos los ciclos",
       x = "Tipo de configuración", 
       y = "Valor establecido para la configuración")

```


### Sensores

```{r}
summary(datos[6:26])
```

```{r}
datos %>% 
  filter(id == "e5") %>% 
  select(-c(id, starts_with("conf"), delta)) %>% 
  gather(
    key, 
    value, 
    -ciclo
  ) %>% 
  mutate(
    key = gsub("sensor_(.*)", "Sensor \\1", key )
  ) %>% 
  ggplot(
    aes(
      x = ciclo,
      y = value, 
      colour = key
    )
  ) +
  geom_line() +
  theme_gdocs() +
  labs(
    title = "Lectura de sensores por ciclo",
    subtitle = "Ejemplo: motor e5",
    x = "Ciclo", 
    y = "Lectura de Sensor",
    colour = "Sensor"
  )  
```


```{r}

sensor1 <- melt(datos, id.vars='id', measure.vars=colnames(datos)[6:26])

ggplot(sensor1, aes(x=variable, y=value)) + 
  geom_boxplot(fill = "#6497b1") +
  theme_gdocs() +
  coord_flip() +
  labs(title = "Medición de sensores",
       subtitle = "Todos los ciclos",
       x = "Sensor", 
       y = "Lectura del Sensor")

```


```{r}
sensor2 <- melt(datos, id.vars='id', measure.vars=c('sensor_16'))

ggplot(sensor2, aes(x=variable, y=value)) + 
  geom_boxplot(fill = "#6497b1") +
  theme_gdocs() +
  coord_flip() +
  labs(title = "Medición de sensor 16",
       subtitle = "Todos los ciclos",
       x = "Sensor", 
       y = "Lectura del Sensor")

```


```{r}
sensor3 <- melt(datos, id.vars='id', measure.vars=c('sensor_10'))

ggplot(sensor3, aes(x=variable, y=value)) + 
  geom_boxplot(fill = "#6497b1") +
  theme_gdocs() +
  coord_flip() +
  labs(title = "Medición de sensor 10",
       subtitle = "Todos los ciclos",
       x = "Sensor", 
       y = "Lectura del Sensor")

```


```{r}
sensor4 <- melt(datos, id.vars='id', measure.vars=c('sensor_05', 'sensor_06', 'sensor_15'))

ggplot(sensor4, aes(x=variable, y=value)) + 
  geom_boxplot(fill = "#6497b1") +
  theme_gdocs() +
  coord_flip() +
  labs(title = "Medición de sensores 5, 6 y 15",
       subtitle = "Todos los ciclos",
       x = "Sensor", 
       y = "Lectura del Sensor")

```


```{r}
sensor5 <- melt(datos, id.vars='id', measure.vars=c('sensor_11', 'sensor_20', 'sensor_21'))

ggplot(sensor5, aes(x=variable, y=value)) + 
  geom_boxplot(fill = "#6497b1") +
  theme_gdocs() +
  coord_flip() +
  labs(title = "Medición de sensores 11, 20 y 21",
       subtitle = "Todos los ciclos",
       x = "Sensor", 
       y = "Lectura del Sensor")

```



```{r}
sensor6 <- melt(datos, id.vars='id', measure.vars=c('sensor_19'))

ggplot(sensor6, aes(x=variable, y=value)) + 
  geom_boxplot(fill = "#6497b1") +
  theme_gdocs() +
  coord_flip() +
  labs(title = "Medición de sensor 19",
       subtitle = "Todos los ciclos",
       x = "Sensor", 
       y = "Lectura del Sensor")

```


```{r}
sensor7 <- melt(datos, id.vars='id', measure.vars=c('sensor_01', 'sensor_02', 'sensor_07', 'sensor_12', 'sensor_17'))

ggplot(sensor7, aes(x=variable, y=value)) + 
  geom_boxplot(fill = "#6497b1") +
  theme_gdocs() +
  coord_flip() +
  labs(title = "Medición de sensores 1, 2, 7, 12 y 17",
       subtitle = "Todos los ciclos",
       x = "Sensor", 
       y = "Lectura del Sensor")

```


```{r}
sensor8 <- melt(datos, id.vars='id', measure.vars=c('sensor_03', 'sensor_04'))

ggplot(sensor8, aes(x=variable, y=value)) + 
  geom_boxplot(fill = "#6497b1") +
  theme_gdocs() +
  coord_flip() +
  labs(title = "Medición de sensores 3 y 4",
       subtitle = "Todos los ciclos",
       x = "Sensor", 
       y = "Lectura del Sensor")

```


```{r}
sensor9 <- melt(datos, id.vars='id', measure.vars=c('sensor_08', 'sensor_13', 'sensor_18'))

ggplot(sensor9, aes(x=variable, y=value)) + 
  geom_boxplot(fill = "#6497b1") +
  theme_gdocs() +
  coord_flip() +
  labs(title = "Medición de sensores 8, 13 y 18",
       subtitle = "Todos los ciclos",
       x = "Sensor", 
       y = "Lectura del Sensor")

```


```{r}
sensor10 <- melt(datos, id.vars='id', measure.vars=c('sensor_09', 'sensor_14'))

ggplot(sensor10, aes(x=variable, y=value)) + 
  geom_boxplot(fill = "#6497b1") +
  theme_gdocs() +
  coord_flip() +
  labs(title = "Medición de sensores 9 y 14",
       subtitle = "Todos los ciclos",
       x = "Sensor", 
       y = "Lectura del Sensor")

```

## Tabla de Kaplan Meier

```{r}
xfit_tbl %>% 
  knitr::kable(format = "latex", booktabs = TRUE, longtable = TRUE, linesep = "",
               escape = FALSE, digits = 3,
               caption = "Tabla del estimador Kaplan Meier",
               col.names = c("Tiempo", "Riesgo", "Eventos", "Censurado",
                             "Supervivencia", "Inferior", "Superior")) %>% 
  row_spec(0, align = "c") %>% 
  add_header_above(c("", "", "", "", "", "Intervalo de confianza" = 2)) %>%
  kableExtra::kable_styling(latex_options = c("striped", "repeat_header"))
```


